【裁判字號】    98,上訴,2452
【裁判日期】    980626
【裁判案由】    毒品危害防制條例
【裁判全文】
臺灣高等法院刑事判決                98年度上訴字第2452號
上  訴  人
即  被  告  甲○○
上列上訴人因違反毒品危害防制條例案件，不服臺灣板橋地方法
院九十七年度訴字第五五七○號，中華民國九十八年二月二十日
第一審判決（起訴案號：臺灣板橋地方法院檢察署九十七年度毒
偵字第七八九三號），提起上訴，本院判決如下：
    主  文
上訴駁回。
    理  由
一、按刑事訴訟法第三百五十條、第三百六十一條、第三百六十
    二條、第三百六十七條規定，不服地方法院之第一審判決而
    上訴者，須提出上訴書狀，並應敘述具體理由，為上訴必備
    之程式；其所提出之書狀未敘述上訴理由，或僅曾以言詞陳
    述上訴理由者，均應於上訴期間屆滿後二十日內補提理由書
    於第一審法院。惟原審法院對上訴書狀有無記載理由，僅應
    為形式上之審查，認有欠缺，且未據上訴人自行補正者，始
    應定期間先命補正，至於上訴理由是否具體，係屬第二審法
    院審查範圍，不在命補正之列（參照刑事訴訟法第三百六十
    一條之立法意旨）。倘上訴人已提出上訴理由，但所提非屬
    具體理由者，應由第二審法院以上訴不合法律上之程式，判
    決駁回之。而所謂具體理由，必係依據卷內既有訴訟資料或
    提出新事證，指摘或表明第一審判決有何採證認事、用法或
    量刑等足以影響判決本旨之不當或違法，而構成應予撤銷之
    具體事由，始克當之；倘僅泛言原判決認定事實錯誤、違背
    法令、量刑失之過重或輕縱，而未依上揭意旨指出具體事由
    ，或形式上雖已指出具體事由，然該事由縱使屬實，亦不足
    以認為原判決有何不當或違法者，皆難謂係具體理由，俾與
    第二審上訴制度旨在請求第二審法院撤銷、變更第一審不當
    或違法之判決，以實現個案救濟之立法目的相契合，並節制
    濫行上訴（最高法院九十七年度台上字第八九二號裁判意旨
    參照）。又刑罰之量定，本為法院得依職權自由裁量之事項
    ，苟於法定刑度之內，予以量定，且客觀上並無明顯濫權之
    情形者，自不容當事人任憑主觀意見，指摘其違法、失當。
    是原判決倘就如何量定其宣告刑之理由，已敘明審酌之因素
    ，被告仍泛詞指摘量刑過重，而未提出證據資料，以供審查
    ，自難認為其理由已經明確、具體，足以影響判決本旨之不
    當或違法，而構成應予撤銷或變更之具體事由，則所提上訴
    ，即非適法。
二、經查：本件原判決依上訴人即被告甲○○於警詢、檢察官偵
    訊及原審法院審理時之自白、扣案之第一級毒品海洛因一包
    、第二級毒品安非他命一包、卷附之臺北縣政府警察局新莊
    分局搜索扣押筆錄一份、扣押物品清單二紙、臺北縣政府警
    察局新莊分局查獲涉嫌毒品危害防制條例毒品初步檢驗報告
    書二紙、臺北縣政府警察局新莊分局偵辦毒品案被移送者姓
    名及代碼對照表一紙、臺北縣政府警察局查獲毒品案毒品檢
    體送驗紀錄表二紙、臺灣檢驗科技股份有限公司濫用藥物檢
    驗報告一紙、交通部民用航空局航空醫務中心毒品鑑定書二
    紙為據，認定被告確有持有、施用第一級毒品海洛因及第二
    級毒品甲基安非他命之犯行，其於施用前後持有第一級毒品
    海洛因及第二級毒品甲基安非他命之低度行為，應分別為施
    用之高度行為所吸收，均不另論罪，因而論處被告犯毒品危
    害防制條例第十條第一項、第二項之施用第一級毒品罪及第
    二級毒品罪，因犯意各別，應分論併罰。被告不服原判決，
    於九十八年六月一日提起上訴，被告上訴意旨僅泛稱：「上
    訴人在外界誘惑下犯下施用毒品之罪行，犯後懊悔不已，坦
    承犯罪，並協助檢警單位偵查犯罪，足見其深具悔意，懇請
    鈞院審酌其犯罪情節，從輕量刑，給予自新機會，且其犯罪
    之情狀係迫於無奈，尚可憫恕，請適用刑法第五十九條酌量
    減輕其刑」云云。惟按量刑之輕重本屬法院依職權裁量之事
    項，而刑法第五十九條之酌量減輕其刑，必於犯罪之情狀，
    在客觀上足以引起一般同情，認為即予宣告法定低度刑期，
    猶嫌過重者，始有其適用，至於犯罪動機、情節輕微、素行
    端正、家計負擔、犯後態度等情狀，僅可為法定刑內從輕科
    刑之標準，不得據為酌量減輕之理由（最高法院五十一年台
    上字第八九九號、二十八年上字第一○六四號等判例意旨可
    參）。本件原判決已詳敘所憑證據與認定之理由，且敘明被
    告有累犯加重之事由，並審酌被告有原判決事實欄所述犯罪
    及施用毒品遭查獲之紀錄，素行不佳，且前已兩度因觀察勒
    戒執行完畢而經不起訴處分，業受毒品危害防制條例對施用
    毒品人之寬典，竟仍一再吸食，並施用兩種毒品，顯見並無
    悔意，惡性非淺，而其施用毒品實為戕害自身健康之犯罪，
    於他人固無明顯重大危害，然對社會善良風氣已足生不良影
    響，並斟酌其施用之次數，及其偵審中俱能坦承犯行，犯罪
    後之態度尚稱良好等一切情狀，就施用第一級、第二級毒品
    罪分別量處有期徒刑八月、六月，定其應執行之刑為有期徒
    刑一年，以示懲儆。原審法院就刑罰裁量職權之行使，既未
    逾越法定刑度，亦未濫用自由裁量之權限，刑度亦屬妥適，
    核無不當或違法之情形。被告上訴意旨所指其犯罪情節輕微
    、犯罪動機係迫於無奈、犯後態度良好等情狀，均非刑法第
    五十九條酌減之事由，核被告之上訴意旨，僅係就原審法院
    量刑已審酌之事項反覆爭執，並未依據卷內既有訴訟資料或
    提出新事證，以指摘或表明第一審判決有何採證認事、用法
    或量刑等足以影響判決本旨之不當或違法，要難謂其上訴書
    狀已經敘述具體理由，揆諸上開規定及說明，本件上訴顯無
    具體理由而不合法定程式，應予駁回，並不經言詞辯論為之
    。
據上論斷，應依刑事訴訟法第三百六十七條前段、第三百七十二
條，判決如主文。
中    華    民    國    98    年    6     月    26    日
                  刑事第二庭審判長法  官  洪光燦
                                  法  官  林恆吉
                                  法  官  宋明蒼
以上正本證明與原本無異。
第一級毒品部分，如不服本判決，應於收受送達後10日內向本院
提出上訴書狀，其未敘述上訴之理由者並得於提起上訴後10日內
向本院補提理由書（均須按他造當事人之人數附繕本）「切勿逕
送上級法院」。
第二級毒品部分，不得上訴。
                                  書記官  駱麗君
中    華    民    國    98    年    6     月    26    日


司法院資訊處製作；財團法人民間司法改革基金會備份。
